【裁判字號】    97,抗,1021
【裁判日期】    970630
【裁判案由】    假扣押
【裁判全文】
臺灣高等法院民事裁定                  97年度抗字第1021號
    抗  告  人  乙○○
    相  對  人  雲林縣口湖鄉農會
    法定代理人  甲○○
    代  理  人  丙○○
上列當事人間假扣押事件，抗告人對於中華民國96年9月4日臺灣
臺北地方法院96 年度裁全字第11050號所為裁定提起抗告，本院
裁定如下：
    主  文
原裁定關於准就抗告人之財產假扣押及該程序費用部分廢棄。
上開廢棄部分，相對人在原法院之聲請駁回。
廢棄部分之聲請及抗告程序費用，由相對人負擔。
    理  由
一、相對人於原法院聲請意旨略以：原法院另一債務人王百全向
    伊借款300萬元， 由另一債務人王仲正、王略為連帶保證人
    ；王略向伊借款400萬元， 由原法院另一債務人王中誠為連
    帶保證人；王略向伊借款350萬元， 由原法院另一債務人王
    百全為連帶保證人；第三人楊蘭向伊借款200萬元， 由王
    略、王仲正及原法院另一債務人王中誠為連帶保證人。而王
    略已於86年3月3日死亡，繼承人為抗告人及原裁定其餘債務
    人，均無拋棄繼承或限定繼承情事，應繼承王略之前揭債務
    。茲經伊向抗告人及原裁定其餘債務人催討債務，均未獲置
    理並陳述：渠等僅繼承債權不承擔債務云云，恐抗告人及原
    裁定其餘債務人將財產搬移隱匿、變更過戶，致日後有不能
    強制執行或甚難執行之虞，爰聲請假扣押等情。
    原裁定略以：相對人主張之請求及假扣押原因，已提出借據
    ，並願供擔保以補釋明之不足，核無不合，爰准許之云云。
二、本件抗告意旨略以：王略已過世多年，抗告人並未繼承王略
    之財產；另由王百全所借債務，抗告人並未擔保等語。
三、按債權人就金錢請求或得易為金錢請求之請求，欲保全強制
    執行者，得聲請假扣押；假扣押非有日後不能強制執行或甚
    難執行之虞者，不得為之；請求及假扣押之原因，應釋明之
    ；前項釋明如有不足，而債權人陳明願供擔保或法院認為適
    當者，法院得定相當之擔保，命供擔保後為假扣押，此觀民
    事訴訟法第522條第1項、第523條第1項及第526條第1項、第
    2項等規定甚明。 亦即債權人聲請假扣押，應就其請求及假
    扣押之原因加以釋明；須所為釋明有不足，而債權人陳明願
    供擔保或法院認為適當者，始得定相當之擔保，命供擔保後
    為假扣押。所謂假扣押之原因，即債務人有日後不能強制執
    行或甚難執行之虞或應在外國為強制執行者，如：債務人浪
    費財產、增加負擔、或就其財產為不利益之處分，將達於無
    資力之狀態、或移住遠地、逃匿無蹤或隱匿財產等情形屬之
    。
四、本件相對人主張： 原法院另一債務人王百全向伊借款300萬
    元，由另一債務人王仲正、王略為連帶保證人；王略向伊借
    款400萬元，由原法院另一債務人王中誠為連帶保證人； 王
    略向伊借款350萬元， 由原法院另一債務人王百全為連帶保
    證人；第三人楊蘭向伊借款200萬元， 由王略、王仲正及
    原法院另一債務人王中誠為連帶保證人；王略已於86年3月3
    日死亡，繼承人為抗告人及原法院其餘債務人，均無拋棄繼
    承或限定繼承情事，應繼承王略之前揭借款及連帶保證債務
    等情，業據提出借據、分配表、債權憑證、王略之戶籍謄本
    、繼承系統表、繼承人之戶籍謄本、臺灣雲林地方法院函覆
    查無王略繼承人聲請拋棄繼承或限定繼承之文件等資料（原
    法院卷第6-49頁），堪認相對人已就本件假扣押之請求予以
    釋明。然相對人就抗告人部分有假扣押之原因一節，僅言：
    經催討未獲置理，恐抗告人將所有財產搬移隱匿、變更過戶
    ，致日後有不能強制執行或甚難執行之虞云云，經本院通知
    後仍未提出任何可使法院信其主張為真實並能即時調查之證
    據予以釋明，自難謂相對人針對抗告人之假扣押原因已予釋
    明。
五、綜上所述，相對人就抗告人部分，並未釋明假扣押之原因，
    縱相對人聲明願供擔保亦無足補釋明之欠缺，則相對人就抗
    告人部分之聲請，為無理由，應予駁回。原裁定未詳查，就
    抗告人部分逕予准許，尚有未洽，抗告意旨指摘原裁定不當
    ，為有理由，爰予廢棄裁定如主文第二項所示。
六、據上論結：本件抗告為有理由，依民事訴訟法第492條、第9
    5條、第78條，裁定如主文。
中    華    民    國    97    年    6    月     30    日
                    民事第一庭
                        審判長法  官  張耀彩
                              法  官  盧彥如
                              法  官  林金吾
正本係照原本作成。
本裁定除以適用法規顯有錯誤為理由，並經本院許可外，不得再
抗告。如提起再抗告，應於收受後10日內委任律師為訴訟代理人
向本院提出再抗告狀。並繳納再抗告費新台幣１千元。
中    華    民    國    97    年    6     月    30    日
                              書記官  張淑芳


司法院資訊處製作；財團法人民間司法改革基金會備份。
